臺灣臺北地方法院刑事判決　　　　　　　95年度訴字第1596號
公　訴　人　臺灣臺北地方法院檢察署檢察官
被　　　告　丙○○
　　　　　　　　　　（現另案羈押於臺灣桃園看守所）
　　　　　　乙○○
　　　　　　　　　　（現於臺灣宜蘭監獄執行中）
　　　　　　甲○○
　　　　　　　　　　（現於臺灣宜蘭監獄執行中）
　　　　　　戊○○
　　　　　　　　　　（現於臺灣桃園女子監獄戒治所執行強制
上列被告因偽造文書等案件，經檢察官提起公訴（臺灣臺北地方
法院檢察署九十五年度偵字第九三○六號），及移送併案審理（
臺灣士林地方法院檢察署九十五年度偵字第九二一一號、臺灣臺
北地方法院檢察署九十五年度偵字第一九四四六號、臺灣桃園地
方法院檢察署九十五年度偵字第二○五四七號、第一八四九三號
、第一八四九四號、九十六年度偵字第八五一六號）；嗣於本院
準備程序中，被告就上開起訴及移送併辦事實均為有罪之陳述，
將本院合議庭評議後，認為適宜由受命法官獨任進行簡式審判程
序，判決如下：
    主      文
丙○○共同連續行使偽造私文書，足以生損害於公眾及他人，處
有期徒刑壹年肆月，如附表編號(一)、(二)、(三)、(五)、(六)、(七)所示之
物均沒收。
乙○○共同連續行使偽造私文書，足以生損害於公眾及他人，處
有期徒刑壹年貳月，如附表編號(一)、(二)、(三)、(四)、(五)、(九)所示之
物均沒收。
甲○○共同連續行使偽造私文書，足以生損害於公眾及他人，累
犯，處有期徒刑壹年貳月，如附表編號(五)、(六)、(七)、(八)、(九)所示
之物均沒收。
戊○○共同連續行使偽造私文書，足以生損害於公眾及他人，處
有期徒刑壹年貳月，如附表編號(四)、(五)、(六)、(七)、(八)、(九)所示之
物均沒收。
    事      實
一、丙○○、余志昌、甲○○（其前因毒品、偽造文書及過失致
    死案件，分經法院判處有期徒刑一年六月、三月及五月，並
    經臺灣宜蘭地方法院以九十二年度聲字第六三四號裁定定應
    執行刑為有期徒刑二年確定，於民國九十四年三月二十九日
    縮刑假釋出監，縮刑期滿日期為同年十一月二十三日）、戊○○、王全成（經查獲時冒名「高訓練」應訊，由檢察官移
    送臺灣板橋地方法院併案審理）、丁○○（綽號「陳總」，
    另由檢察官起訴）、謝偉仁（綽號「同學」，另由檢察官起
    訴）、林益丞、邱志席、蔡泰森、蔡意真、常永銓（均另經
    檢察官提起公訴）、「榮哥」、「林慧文」等人共組犯罪集
    團，共同意圖為自己不法之所有，基於詐欺取財及行使偽造
    文書之概括犯意聯絡，由謝偉仁取得來路不明之失竊車輛後
    ，將原車輛引擎號碼及車身號碼磨除，偽造另一引擎號碼及
    車身號碼，另一方面，或由丁○○冒用車主名義，以遺失為
    由，向監理機關申請補發新行照及汽車新領牌照登記書；或
    推由常永銓偽造車主之身分證、行車執照、汽車保險卡等證
    件（邱志席、蔡意真、戊○○及「榮哥」、「林慧文」等人
    則配合提供照片，由常永銓黏貼於身分證上）。丙○○自丁○○處取得車身及引擎號碼均遭偽造改裝之車輛（即所謂「
    AB車」）及偽造之車主身分證件、車籍資料後，即依丁○○
    要求，指示乙○○、甲○○、戊○○、林益丞、邱志席、蔡
    森泰、蔡意真、「榮哥」、「林慧文」等人出面向當鋪典當
    ，致各該當鋪人員核對車身、引擎號碼及車籍證件均認為無
    訛，誤信車輛來源合法而無問題，因而陷於錯誤，同意將車
    輛收當並交付現金，丁○○、丙○○等人則將所得現金朋分
    花用。渠等詳細犯罪事實如下：
  (一)丁○○於九十五年三、四月間，以新臺幣（下同）五、六萬
    元之價格，向謝偉仁購買「可致妮鞋業」所有，而於九十五
    年三月一日在臺南市○○街大港國小旁失竊之車號7071-GE
    號休旅車（已由謝偉仁將原車身號碼及引擎號碼磨除，偽造
    與車號9950-GU車輛合法車籍相符之車身號碼、引擎號碼，
    並懸掛偽造之9950-GU車牌，9950-GU號車輛之登記所有人為
    玄○○），並取得由常永銓所偽造之玄○○身分證（其上貼
    有綽號「榮哥」者之照片）、9950-GU號車輛行車執照等證
    件後，將車輛及相關車籍證件交予丙○○，丙○○則指示林
    益丞、乙○○、「榮哥」等人尋找當舖典當。嗣於九十五年
    三月十四日下午四時許，「榮哥」與乙○○進入桃園縣大園
    鄉○○○路二三六號之「亥○○○」，由「榮哥」以玄○○
    自居，出示上開偽造之謝龍達身分證及偽造之行車執照等物
    ，該當鋪店員陳漢達核對車身號碼、引擎號碼及車籍證件資
    料後，誤認該懸掛9950-GU車牌之車輛來源無虞，因而陷於
    錯誤，以三十五萬元之價格同意收當，「榮哥」並於華山當
    鋪當票上偽造「玄○○」之簽名二枚而偽造該當票私文書，
    均足以生損害於可致妮鞋業、玄○○、華山當鋪及公路監理
    機關對於車籍管理之正確性。
  (二)丁○○於九十五年三、四月間，以五、六萬元之價格，向謝
    偉仁購買宇○○所有，而於九十五年三月九日在臺南縣仁德
    鄉○○村○○路七十二號前失竊之車號7523-LX號休旅車（
    已由謝偉仁將原車身號碼及引擎號碼磨除，偽造與車號5888
    -DW車輛合法車籍相符之車身號碼、引擎號碼，並懸掛偽造
    之5888-DW車牌，5888-DW號車輛之登記所有人為申○○），
    並取得由常永銓所偽造之申○○身分證（其上貼有「林慧文
    」之照片）、5888-DW號車輛行車執照等證件後，將車輛及
    相關車籍證件交予丙○○，丙○○則指示林益丞、乙○○、
    「林慧文」等人尋找當舖典當。嗣於九十五年三月十五日上
    午十一時許，「林慧文」與乙○○進入臺北縣新店市○○路
    ○段二四七之一號之「地○○○」，由「林慧文」以申○○
    自居，出示上開偽造之申○○身分證及偽造之行車執照等物
    ，該當鋪店長蔡孟諭核對車身號碼、引擎號碼及車籍證件資
    料後，誤認該懸掛5888-DW車牌之車輛來源無虞，因而陷於
    錯誤，同意以四十五萬元之價格收當，「林慧文」並於當鋪
    當票上偽造申○○之指印二枚而偽造該當票私文書，均足以
    生損害於宇○○、申○○、鼎泰當鋪及公路監理機關對於車
    籍管理之正確性。
  (三)丁○○於九十五年三月間，將子○○所有於九十五年三月二
    十六日下午五時許在高雄市小港區○○○路四三六號前失竊
    之車號ZW-2428號休旅車（其車身號碼及引擎號碼已遭磨除
    並偽造與車號5268-DS車輛合法車籍相符之車身號碼、引擎
    號碼，並懸掛偽造之5268-DS車牌，5268-DS號車輛之登記所
    有人為巳○○），連同偽造之巳○○身分證（其上貼有乙○○之照片）、5268-DS號車輛行車執照、汽車保險卡、汽車
    新領牌照登記書等證件，全數交予丙○○，丙○○則指示乙○○開車前往當舖典當，嗣於九十五年三月二十九日下午三
    時許，乙○○進入臺北市大同區○○○路○段四十一號之「
    庚○○○」，以巳○○自居，出示上開偽造之巳○○身分證
    及行車執照、汽車保險卡等物，該當鋪負責人鍾一郎核對車
    身號碼、引擎號碼及車籍證件資料後，誤認該懸掛5268-DS
    車牌之車輛來源無虞，因而陷於錯誤，同意以四十五萬元之
    價格收當，乙○○則於當鋪當票上偽造巳○○之簽名及指印
    各一枚，而偽造該私文書，均足以生損害於子○○、巳○○
    、友聯當鋪及公路監理機關對於車籍管理之正確性。
  (四)乙○○於九十五年四月間，自丁○○處取得朝陽小客車租賃
    股份有限公司（下稱朝陽公司）所有而於同年四月六日上午
    七時許在高雄市○○區○○街一一二號前遭竊之車號9972-A
    A號休旅車（其車身號碼及引擎號碼已遭磨除並偽造與車號
    8681-ES車輛合法車籍相符之車身號碼、引擎號碼，並懸掛
    偽造之8681-ES車牌，8681-ES號車輛之登記所有人為酉○○
    ），同時取得不詳之人於同年四月三日冒用酉○○名義向臺
    北市監理處申請補發之8681-ES號車輛行車執照、汽車新領
    牌照登記書（因而使臺北市監理處人員於職務上所載之汽機
    車各項異動登記書上登載不實之補行照及補領登記書事項，
    而補發行照及登記書，足以生損害於監理機關對汽車行車執
    照及登記書補發管理之正確性），及由不詳之人所偽造之酉
    ○○國民身分證（其上黏貼有戊○○之照片）後，於同年四
    月十二日與戊○○共同前往臺北縣新店市○○路○段四十號
    之「寶誠當鋪」，由戊○○以酉○○自居，出示上開變造之
    酉○○身分證及補發之行車執照、汽車新領牌照登記書等物
    ，該當鋪店長王金龍核對車身號碼、引擎號碼及車籍證件資
    料後，誤認該懸掛8681-ES車牌之車輛來源無虞，因而陷於
    錯誤，同意以五十萬元之價格收當，戊○○則於當鋪當票存
    根上偽造酉○○之指印一枚，均足以生損害於朝陽公司、酉
    ○○、寶誠當鋪及公路監理機關對於車籍管理之正確性。
  (五)丁○○於九十五年四月間，取得寅○○所有於九十五年三月
    十八日凌晨四時許在高雄市○○區○○街八十六號前失竊之
    車號8155-LW號休旅車（該車原車身號碼及引擎號碼業已遭
    人磨除，偽造與車號1860-EB車輛合法車籍相符之車身號碼
    、引擎號碼，並懸掛偽造之1860-EB車牌，1860-EB號車輛之
    登記所有人為丑○○），並取得不詳之人於同年四月三日冒
    用丑○○名義向臺北市監理處申請補發之1860-EB號車輛行
    車執照、汽車新領牌照登記書（因而使臺北市監理處人員於
    職務上所載之汽機車各項異動登記書上登載不實之補行照及
    補領登記書事項，而補發行照及登記書，足以生損害於監理
    機關對汽車行車執照及登記書補發管理之正確性），及由不
    詳之人所偽造之丑○○駕駛執照（其上黏貼有戊○○之照片
    ）後，將車輛及上開證件交予丙○○、王全成、乙○○及戊○○，指示渠等尋找當舖典當，嗣於九十五年四月十八日下
    午二時許，甲○○與戊○○進入臺北市○○區○○路二段一
    六八號之「未○○○」，王全成、乙○○、丙○○則於外面
    等候，戊○○於當鋪內即以酉○○自居，並出示上開補發之
    行車執照、汽車新領牌照登記書及偽造之丑○○駕駛執照等
    物，欲將前揭懸掛1860-EB車牌之贓車以四十五萬元之價格
    典當予當鋪負責人翁秋陽，足以生損害於寅○○、丑○○、
    國泰當鋪及公路監理機關對於車籍管理之正確性。惟因戊○○無法提出丑○○之國民身分證以供查對，且翁秋陽發現車
    身號碼疑似遭人變造，乃報警將丙○○、甲○○、乙○○、
    王全成、戊○○等人查獲，丙○○等人始未詐得金錢。
  (六)丁○○於九十五年四月底至五月初，以五、六萬元之價格，
    向謝偉仁購買午○○○所有於九十五年四月二十九日在臺南
    縣永康市○○路二○一號前失竊之車號1285-MG號轎車（已
    由謝偉仁將原車身號碼及引擎號碼磨除，偽造與車號8037-L
    D車輛合法車籍相符之車身號碼、引擎號碼，並懸掛偽造之
    8037-LD車牌，8037-LD號車輛之登記所有人為辛○○），並
    取得由常永銓所偽造之辛○○身分證（其上貼有戊○○之照
    片）、偽造之8037-LD號車輛行車執照、汽車強制保險卡等
    證件後，將車輛及相關車籍證件交予丙○○、林益丞、邱志
    席，伺機尋找當舖典當，嗣於九十五年五月四日下午三時許
    ，甲○○與戊○○進入臺中縣大里市○○路○段一九○之二
    號之「辰○○○」，由戊○○以辛○○自居，出示上開偽造
    之辛○○身分證及偽造之行車執照、汽車強制保險卡等物，
    該當鋪人員陳連章核對車身號碼、引擎號碼及車籍證件資料
    後，誤認該懸掛8037-LD車牌之車輛來源無虞，因而陷於錯
    誤，同意以四十五萬元之價格收當，戊○○則於當鋪當票存
    根上偽造辛○○之指印一枚，均足以生損害於宋玉梅、辛○○、和信當鋪及公路監理機關對於車籍管理之正確性。
  (七)丁○○於九十五年五月間，以五、六萬元之價格，向謝偉仁
    購買戌○○所有於九十五年五月十五日在高雄市○○區市○
    路與復二路口前失竊之車號0236-MF號轎車（已由謝偉仁將
    原車身號碼及引擎號碼磨除，偽造與車號3213-MA車輛合法
    車籍相符之車身號碼、引擎號碼，並懸掛偽造之3213-MA車
    牌，3213-MA號車輛之登記所有人為黃○○），並取得由常
    永銓所偽造之黃○○身分證（其上貼有戊○○之照片）、偽
    造之3213-MA號車輛行車執照、汽車強制保險卡等證件後，
    將車輛及相關車籍證件交予丙○○、林益丞，伺機尋找當舖
    典當，嗣於九十五年五月四日下午三時許，甲○○與戊○○
    依丙○○指示進入彰化縣花壇鄉○○路○段三三八號之「天
    ○○○」，由戊○○以黃○○自居，出示上開偽造之黃○○
    身分證及偽造之行車執照、汽車強制保險卡等物，該當鋪人
    員翁宏傑核對車身號碼、引擎號碼及車籍證件資料後，誤認
    該懸掛3213-MA車牌之車輛來源無虞，因而陷於錯誤，同意
    以四十五萬元之價格收當，戊○○並於當票上偽造黃○○之
    署押一枚，而偽造該私文書，均足以生損害於戌○○、黃○○、順祥當鋪及公路監理機關對於車籍管理之正確性。
  (八)丁○○於九十五年五月間，以五、六萬元之價格，向謝偉仁
    購買宙○○○所有於九十五年五月十五日在高雄縣鳳山市○○○路八十七號前失竊之車號ZX-2073號轎車（已由謝偉仁
    將原車身號碼及引擎號碼磨除，偽造與車號8679-ND車輛合
    法車籍相符之車身號碼、引擎號碼，並懸掛偽造之8679-ND
    車牌，8679-ND號車輛之登記所有人為癸○○，惟平日由蔡
    典忠使用），並取得由常永銓所偽造之癸○○身分證（其上
    貼有戊○○之照片）、偽造之8679-ND號車輛行車執照、汽
    車強制保險卡等證件後，將車輛及相關車籍證件交予林益丞
    、邱志席、甲○○、戊○○等人，推由甲○○、戊○○於九
    十五年五月二十九日下午二時許，進入南投縣草屯鎮○○路
    ○段二四二號之「己○○○」，由戊○○以癸○○自居，出
    示上開偽造之癸○○身分證及偽造之行車執照、汽車強制保
    險卡等物，該當鋪人員林誌賢核對車身號碼、引擎號碼及車
    籍證件資料後，誤認該懸掛8679-ND車牌之車輛來源無虞，
    因而陷於錯誤，同意以四十五萬元之價格收當，戊○○並於
    當票上偽造癸○○之署押一枚，均足以生損害於宙○○○、
    癸○○、友信當鋪及公路監理機關對於車籍管理之正確性。
  (九)戊○○於九十五年三月二十二日，持綽號「一元」之男子所
    交付之偽造吳易樺國民身分證（其上黏貼有戊○○之照片）
    ，與甲○○、乙○○共同前往桃園縣中壢市○○路一八五號
    一樓之格上汽車租賃股份有限公司（下稱格上公司），佯稱
    欲承租該車，並由戊○○在汽車出租單上偽造吳易樺之簽名
    二枚，致該公司員工林瓊嫆陷於錯誤而交付EE-9980車輛，
    足以生損害於吳易樺及格上公司。戊○○、甲○○、乙○○
    取得車輛後，即交付予「一元」，由「一元」轉交予丁○○
    ，丁○○乃以五、六萬元之價格，委請謝偉仁將原車身號碼
    及引擎號碼磨除，偽造與車號1312-LB車輛合法車籍相符之
    車身號碼、引擎號碼，並懸掛偽造之1312-LB車牌（1312-LB
    號車輛之所有人為卯○○），再將車輛交予林益丞、邱志席
    及蔡森泰尋找當鋪典當，推由邱志席於九十五年六月十五日
    下午二時許，持偽造之卯○○國民身分證、行車執照等證件
    進入嘉義市○○路○段三四七號之「大同當鋪」，以卯○○
    自居而典當車輛，該當鋪人員陳念松核對車身號碼、引擎號
    碼及車籍證件資料後，誤認該懸掛1312-LB車牌之車輛來源
    無虞，因而陷於錯誤，同意以四十萬元之價格收當，均足以
    生損害於格上公司、卯○○、大同當鋪及公路監理機關對於
    車籍管理之正確性。
二、案經臺北市政府刑事警察大隊移送臺灣臺北地方法院檢察署
    檢察官偵查起訴，及臺北縣政府警察局永和分局分別報請臺
    灣士林地方法院檢察署、臺灣臺北地方法院檢察署檢察官移
    送併案審理，暨宜蘭縣警察局移送臺灣桃園地方法院檢察署
    檢察官移請併案審理；嗣於本院準備程序中，丙○○、乙○○、甲○○、戊○○就上開起訴及移送併案事實均為有罪之
    陳述，本院改依簡式審判程序審理。
    理      由
一、上開事實，業據被告丙○○、乙○○、甲○○、戊○○坦承
    不諱，並有下列證據可資佐憑：關於上開犯罪事實(一)部分，
    尚有華山當鋪店員陳漢達、車號7071-GE車輛登記所有人壬○○○○○○○○○○之指訴、偽造之謝達隆國民身分證、
    9950-GU車輛贓物認領保管單、華山當鋪當票、臺灣本田股
    份有限公司（下稱臺灣本田公司）九十五年七月二十一日函
    可證；關於上開犯罪事實(二)部分，尚有鼎泰當鋪店長蔡孟諭
    、車號7523-LX車輛使用人宇○○之指訴、5888-DW車輛贓物
    認領保管單、行車執照、申○○國民身分證、駕駛執照、鼎
    泰當鋪當票存根、車輛照片、臺灣本田公司九十五年七月二
    十一日函可證；關於上開犯罪事實(三)部分，尚有證人鍾一郎
    、子○○、巳○○之指證，及鍾一郎提供之偽造巳○○國民
    身分證影本、行車執照、汽車保險卡、汽車新領牌照登記書
    、友聯當鋪當票、內政部警政署刑事警察局九十五年五月十
    一日刑紋字第○九五○○六二九七六號鑑驗書、車號ZW-242
    8車輛車籍資料、車輛竊盜資料、車號5268-DS車籍資料、巳
    ○○提供之身分證、行車執照、保險卡、照片、臺北市監理
    處九十六年四月三日北市監三字第○九六六○九六八二○○
    函檢附之5268-DS車輛異動歷史查詢表、牌照登記書可證；
    關於上開犯罪事實(四)部分，尚有酉○○、劉茂順、王金龍之
    指證、行車執照及汽車新領牌照登記書、酉○○國民身分證
    、寶誠當鋪當票存根、贓物領據、車輛竊盜、車牌失竊資料
    個別查詢報表、臺北市監理處九十六年四月三日北市監三字
    第○九六六○九六八二○○函檢附之8681-ES車輛異動歷史
    查詢表、牌照登記書可證；關於上開犯罪事實(五)部分，尚有
    翁秋陽、寅○○、丑○○、冷今人之指證，及偽造1860-EB
    車牌二面、冒領之1860-EB行車執照、偽造之丑○○駕駛執
    照、車輛竊盜車牌失竊資料個別查詢報表、運圓工業有限公
    司九十五年四月二十八日運鑑字第九五○四二八○二號鑑定
    報告書、臺北市監理處九十五年五月二十九日北市監二字第
    ○九五六一五○二一○○號函、九十六年四月三日北市監三
    字第○九六六○九六八二○○函、臺北市政府警察局九十五
    年五月一日北市警鑑擎字第一○二四號鑑驗通知書及所附照
    片、車身號碼電解還原照片可證；關於上開犯罪事實(六)部分
    ，尚有陳連章、林捷成之指證、和信當鋪當票存根、贓物認
    領保管單、車號8037-LD行車執照、汽車新領牌照登記書、
    辛○○國民身分證、國瑞汽車股份有限公司九十五年八月九
    日函可證；關於上開犯罪事實(七)部分，尚有順祥當鋪負責人
    翁宏傑、車號0236-MF車輛使用人謝維康、車主戌○○之指
    證、黃○○國民身分證、順祥當鋪當票、車號3213-MA行車
    執照、贓物認領保管單、臺灣本田公司傳真函可證；關於上
    開犯罪事實(八)部分，尚有友信當鋪員工林誌賢、車號ZX-207
    3車輛使用人蔡典忠之證述、車號8679-ND行車執照、汽車強
    制保險卡、友信當鋪當票、贓物認領保管單等件可證；關於
    上開犯罪事實(九)部分，尚有大同當鋪負責人陳念松、格上公
    司職員林瓊嫆、張勝雄之指證、卯○○國民身分證、汽車新
    領牌照登記書、行車執照、買賣契約書、當鋪收當登記簿、
    中華汽車公司九十五年八月四日函、汽車出租單等可資證明
    。核與被告前開出於任意性之自白相符，自足採信。本件事
    證明確，被告等人犯行堪以認定，應依法論科。
二、查被告行為後，九十四年二月二日修正公布之中華民國刑法
    已於九十五年七月一日施行，關於刑法變更後之新舊法律適
    用問題，均應依修正後刑法第二條第一項：「行為後法律有
    變更者，適用行為時之法律。但行為後之法律有利於行為人
    者，適用最有利於行為人之法律」之規定，依「從舊從輕」
    原則決定；且所謂法律變更，應指法律適用之實質變更，即
    刑法規範狀態之變更，對行為人方有所謂「有利」及「不利
    」之情形，故若不涉及犯罪構成要件之刑罰加重或減輕事由
    ，自應逕適用裁判時之現行法律，而無依刑法第二條第一項
    為新舊法比較適用之必要。茲就本件所涉及之新舊法比較適
    用問題析述如下：
  (一)本件刑法第二百十二條、第二百十四條、第三百三十九條第
    一項之罪，其法定刑均有罰金刑之規定。而修正後刑法施行
    法增訂第一條之一規定：「中華民國九十四年一月七日刑法
    修正施行後，刑法分則編所定罰金之貨幣單位為新臺幣。九
    十四年一月七日刑法修正時，刑法分則編未修正之條文定有
    罰金者，自九十四年一月七日刑法修正施行後，就其所定數
    額提高為三十倍。但七十二年六月二十六日至九十四年一月
    七日新增或修正之條文，就其所定數額提高為三倍」，與罰
    金罰鍰提高標準條例第一條，因所規定之罰金最高額度相同
    ，並無輕重之分，故非刑罰法令之變更，尚無刑法第二條第
    一項比較新舊法之適用，應逕適用裁判時之刑法施行法第一
    條之一（最高法院九十五年度第二十一次刑事庭會議決議參
    照）。另刑法第三十三條第五款修正為：「主刑之種類如下
    ：五、罰金：新臺幣一千元以上，以百元計算之」，與被告
    行為時之刑罰法律，即罰金罰鍰提高標準條例第一條前段規
    定之提高倍數十倍及修正前刑法第三十三條第五款規定之罰
    金最低額一元相比較，新舊法關於上開刑法第二百十二條、
    第二百十四條、第三百三十九條第一項之罪，所得科處罰金
    之最高額並無不同規定，然新法將該罪所得科處之罰金最低
    額提高為一千元，因此，比較上述修正前、後之刑罰法律，
    自以被告行為時之刑法第三十三條第五款規定較有利於被告
    。
  (二)刑法第二十八條共犯之規定，於修正前規定為：「二人以上
    共同實施犯罪之行為者，皆為正犯」，修正施行後之規定為
    ：「二人以上共同實行犯罪之行為者，皆為正犯」，其條文
    之修正均屬法理之明文化，對被告而言並無有利或不利之情
    形，自無新舊法比較之問題，而應逕行適用裁判時法。
  (三)關於未遂犯，修正前刑法第二十六條前段原規定：「未遂犯
    之處罰，得按既遂犯之刑減輕之」，修正後該條規定移置於
    第二十五條第二項並規定為：「未遂犯之處罰，以有特別規
    定者為限，並得按既遂犯之刑減輕之」，而僅屬法條體系之
    完整規範，尚不涉及新舊法比較適用問題，亦應逕適用裁判
    時法。
  (四)修正前刑法第五十六條連續犯之規定，於修正後均已刪除，
    本件等人先後多次行使偽造私文書（特種文書）及詐欺取財
    犯行，如依新法均應分論併罰，而不得再依舊法關於連續犯
    之規定論以一罪，比較新舊法結果，認適用修正刪除前之刑
    法第五十六條連續犯規定論處，對被告較為有利。
  (五)修正前刑法第五十五條後段關於牽連犯之規定，於修正後業
    已刪除，本件被告涉犯行使偽造私文書罪、行使變造特種文
    書罪、使公務員登載不實罪、詐欺取財罪，其目的無非在於
    將車輛持往當鋪典當得款花用，所犯上開各罪具有修正前刑
    法第五十五條之牽連關係，惟刑法修正後各罪則應予分論併
    罰。經比較之結果，認適用修正前牽連犯之規定，對被告較
    為有利。
  (六)關於累犯部分，修正前刑法第四十七條係規定「受有期徒刑
    之執行完畢，或受無期徒刑或有期徒刑一部之執行而赦免後
    ，五年以內再犯最有期徒刑以上之罪者，為累犯，加重本刑
    至二分之一」，修正後刑法第四十七條第一、二項之規定則
    為：「受徒刑之執行完畢，或一部之執行而赦免後，五年以
    內故意再犯有期徒刑以上之罪者，為累犯，加重本刑至二分
    之一」、「第九十八條第二項關於因強制工作而免其刑之執
    行者，於受強制工作處分之執行完畢或一部之執行而免除後
    ，五年以內故意再犯有期徒刑以上之罪者，以累犯論」。本
    件被告甲○○前受有期徒刑執行完畢後，五年內故意再犯有
    期徒刑以上之罪（詳後述），無論依新舊法均構成累犯，對
    被告而言並無有利或不利之情形，自無新舊法比較之問題，
    而應逕行適用裁判時法。
三、按現行刑法關於正犯、從犯之區別，係以其主觀之犯意及客
    觀之犯行為標準，凡以自己犯罪之意思而參與犯罪，無論其
    所參與者是否係犯罪構成要件之行為，皆為正犯，其以幫助
    他人犯罪之意思而參與犯罪，其所參與者，苟係犯罪構成要
    件之行為，亦為正犯，必以幫助他人犯罪之意思而參與犯罪
    ，其所參與者又為犯罪構成要件以外之行為，始為從犯。故
    共同實施犯罪行為之人，在合同意思範圍以內，各自分擔犯
    罪行為之一部，相互利用他人之行為，以達其犯罪之目的者
    ，即應對於全部所發生之結果，共同負責。且共同正犯之意
    思聯絡，原不以數人間直接發生者為限，即有間接之聯絡者
    ，亦包括在內（最高法院九十二年臺上字第五四○七號判決
    意旨參見）。查被告丙○○、乙○○、甲○○、戊○○均受
    丁○○等犯罪集團之指示，或自丁○○處收受、轉交車輛，
    或進入當鋪出面典當變現，或在當鋪外協助把風，俟當得款
    項後即朋分花用，已經論述如前，顯然被告四人係以自己犯
    罪之意思參與實施犯罪之構成要件行為，縱令被告四人僅各
    自分擔犯罪行為之一部分，或僅與部分共犯有所謀議聯繫，
    然既係分工合作並相互利用他人之行為以達渠等典當車輛詐
    取現金之目的，則於詐欺取財之合同意思範圍以內，即應對
    於為掩飾車輛來源而於犯罪過程中所衍生違犯之行使偽造文
    書（私文書、特種文書、使公務員登載不實之文書）犯罪結
    果，共同負責（至於其等所典當之車輛雖屬他人失竊之贓車
    ，惟並無證據證明渠等對於先前之竊盜行為有所參與，尚不
    能以竊盜罪相繩），從而被告等人自屬本件之共同正犯甚明
    。次按車身或引擎號碼係汽車製造廠出廠之標誌，乃表示一
    定用意之證明，依刑法第二百二十條規定，應以私文書論；
    倘將汽車上原有之引擎號碼磨滅，再打造另一號碼，乃具有
    創設性，應屬偽造非變造（最高法院六十六年臺上字第一九
    六一號判例、八十一年臺上字第二三九八號判決、九十年臺
    上字第三三二二號判決意旨參見）。另汽車牌照為公路監理
    機關所發給，固具有公文書性質，惟依道路交通安全規則第
    十二條（舊）規定，汽車牌照僅為行車之許可憑證，自屬於
    刑法第二百十二條所列特許證之一種，對變造汽車牌照，即
    無依同法第二百十一條之變造公文書罪論處之餘地（最高法
    院六十三年臺上字第一五五○號判例）。至於國民身分證、
    駕駛執照、行車執照則屬用以表彰特定個人身分、駕駛能力
    與資格，及車輛合法行車之證書，均屬刑法第二百十二條之
    特種文書。
四、核被告丙○○就犯罪事實(一)、(二)、(三)、(六)、(七)所為，係犯刑
    法第二百十六條、第二百二十條第一項、第二百十二條、第
    二百十條之罪，及第三百三十九條第一項之詐欺取財罪；其
    就犯罪事實(五)所為，係犯同法第二百十六條、第二百二十條
    第一項、第二百十二條、第二百十四條、第二百十條之罪，
    及第三百三十九條第三項、第一項之詐欺取財未遂罪。核被
    告乙○○就犯罪事實(一)、(二)、(三)所為，係犯刑法第二百十六
    條、第二百二十條第一項、第二百十二條、第二百十條之罪
    ，及第三百三十九條第一項之詐欺取財罪；其就犯罪事實(四)
    所為，係犯刑法第二百十六條、第二百二十條第一項、第二
    百十二條、第二百十四條、第二百十條之罪，及第三百三十
    九條第一項之詐欺取財罪；其就犯罪事實(五)所為，係犯同法
    第二百十六條、第二百二十條第一項、第二百十二條、第二
    百十四條之罪，及第三百三十九條第三項、第一項之詐欺取
    財未遂罪。核被告甲○○就犯罪事實(六)、(七)、(八)、(九)所為，
    係犯刑法第二百十六條、第二百二十條第一項、第二百十二
    條、第二百十條之罪，及第三百三十九條第一項之詐欺取財
    罪；其就犯罪事實(五)所為，係犯同法第二百十六條、第二百
    二十條第一項、第二百十二條、第二百十四條之罪，及第三
    百三十九條第三項、第一項之詐欺取財未遂罪。核被告戊○○就犯罪事實(六)、(七)、(八)、(九)所為，係犯刑法第二百十六條
    、第二百二十條第一項、第二百十二條、第二百十條之罪，
    及第三百三十九條第一項之詐欺取財罪；其就犯罪事實(四)所
    為，係犯刑法第二百十六條、第二百二十條第一項、第二百
    十二條、第二百十四條、第二百十條之罪，及第三百三十九
    條第一項之詐欺取財罪；其就犯罪事實(五)所為，係犯同法第
    二百十六條、第二百二十條第一項、第二百十二條、第二百
    十四條之罪，及第三百三十九條第三項、第一項之詐欺取財
    未遂罪。被告等偽造署押乃偽造私文書之階段行為；另其偽
    造私文書、偽造特種文書及使公務員登載於職務上所掌公文
    書之低度行為，均應為嗣後行使該等文書之高度行為所吸收
    ，均不另論罪。就犯罪事實(一)部分，被告丙○○、乙○○與
    丁○○、謝偉仁、常永銓、林益丞、「榮哥」等人間，均有
    犯意聯絡及行為分擔，為共同正犯；就犯罪事實(二)部分，被
    告丙○○、乙○○與丁○○、謝偉仁、常永銓、林益丞、「
    林慧文」等人間，均有犯意聯絡及行為分擔，為共同正犯；
    就犯事實(三)部分，被告丙○○、乙○○與丁○○間，有犯意
    聯絡及行為分擔，為共同正犯；就犯事實(四)部分，被告乙○○、戊○○與丁○○間，有犯意聯絡及行為分擔，為共同正
    犯；就犯罪事實(五)部分，被告丙○○、乙○○、甲○○、戊○○與丁○○、王全成間，有犯意聯絡及行為分擔，為共同
    正犯；就犯罪事實(六)部分，被告丙○○、戊○○、甲○○與
    丁○○、謝偉仁、常永銓、林益丞、邱志席間，有犯意聯絡
    及行為分擔，為共同正犯；就犯罪事實(七)部分，被告丙○○
    、甲○○、戊○○與丁○○、謝偉仁、常永銓、林益丞間，
    有犯意聯絡及行為分擔，為共同正犯；就犯罪事實(八)部分，
    被告甲○○、戊○○與丁○○、謝偉仁、常永銓、林益丞、
    邱志席間，有犯意聯絡及行為分擔，為共同正犯；就犯罪事
    實(九)部分，被告乙○○、甲○○、戊○○間有犯意聯絡及行
    為分擔，亦為共同正犯。被告丙○○、乙○○、甲○○、戊○○前揭多次行使偽造私文書（特種文書、使公務員登載不
    實文書）及詐欺取財犯行，其犯罪時間緊接，方法相同，觸
    犯構成要件相同罪名，顯係基於概括犯意而為，應依修正前
    連續犯之規定，各論以一罪，並均依法加重其刑。被告四人
    所犯上開各罪，具有目的手段之牽連關係，應依修正前刑法
    第五十五條後段規定論以牽連犯，並從一最重之行使偽造私
    文書罪處斷。公訴意旨雖僅就前揭犯罪事實(五)部分提起公訴
    ，惟其餘犯罪事實(一)、(二)、(三)、(四)、(六)、(七)、(八)、(九)部分，
    均與起訴部分之犯罪事實具有修正前刑法之連續犯裁判上一
    罪關係，而均為起訴效力所及，且經檢察官移請併案審理在
    案，本院就上開全部犯罪事實，自得一併予以審理。查被告
    甲○○前因毒品、偽造文書及過失致死案件，分經法院判處
    有期徒刑一年六月、三月及五月，並經臺灣宜蘭地方法院以
    九十二年度聲字第六三四號裁定定應執行刑為有期徒刑二年
    確定，於九十四年三月二十九日縮刑假釋出監，縮刑期滿日
    期為同年十一月二十三日，有臺灣高等法院被告前案紀錄表
    在卷可稽，其受有期徒刑執行完畢後，五年以內再犯本件有
    期徒刑以上之罪，為累犯，應依修正後刑法第四十七條第一
    項規定論以累犯且加重其刑，並依法遞加之。爰審酌被告四
    人為圖不法利益，竟行使偽造之證件，將他人失竊且經偽造
    車身號碼及引擎號碼之贓車持往當鋪典當，對於失竊車主及
    遭冒用名義者之法益侵害程度甚大，並斟酌各該被告犯罪之
    次數、主導或參與之程度、品行，暨犯後坦承犯行、態度尚
    佳等一切情況，分別量處如主文所示之刑。至於被告戊○○
    雖陳稱：請依刑法第五十九條酌減刑度等語，惟按刑法第五
    十九條之酌量減輕其刑，必於犯罪之情狀，在客觀上足以引
    起一般同情，認為即予宣告法定低度刑期，猶嫌過重者，始
    有其適用（最高法院五十一年臺上字第八九九號判例參見）
    ，本件被告戊○○前往當鋪典當或前往租車公司詐取車輛之
    次數達六次，其犯罪情狀客觀上尚不足以認為有何顯可憫恕
    之情，自無從依該條規定酌減其刑，爰予敘明。扣案如附表
    各編號所示之偽造車牌、偽造國民身分證、偽造或補發之行
    車執照、偽造汽車保險卡、偽造或補發汽車新領牌照登記書
    ，均係被告或共犯所有供本件犯罪所用之物，均應依刑法第
    三十八條第一項第二款諭知沒收；至於附表所示華山當鋪當
    票上偽造之「玄○○」簽名二枚、鼎泰當鋪當票上偽造之申
    ○○指印二枚、友聯當鋪當票上偽造之「巳○○」簽名及指
    印各一枚、寶誠當鋪當票存根上偽造之酉○○指印一枚、和
    信當鋪當票上偽造之辛○○指印一枚、順祥當鋪當票上偽造
    之黃○○指印一枚、友信當鋪當票上偽造之「癸○○」簽名
    一枚、格上公司汽車出租單上偽造之「吳易樺」簽名二枚，
    不問屬於犯人與否，均應依刑法第二百十九條諭知沒收。
五、臺灣士林地方法院檢察署九十六年度偵字第三六六二號移送
    併案意旨略以：被告乙○○、莊朝棠及姓名年籍不詳成年男
    子「林慶隆」係朋友，渠等基於偽造文書及意圖為自己不法
    所有之詐欺犯意聯絡，先由乙○○、「林慶隆」取得不知情
    之巳○○國民身份證，換貼莊朝棠照片加以變造後，再由莊
    朝棠於九十五四月十六日下午一時十分許，在臺北市大同區
    ○○○路一七五號「日豐汽車租賃公司」，持該變造之身分
    證冒巳○○名義，簽立租賃契約書，向日豐公司負責人之妻
    邱寬宥佯稱租用車輛，並以該人身分證供邱寬宥查驗而行使
    ，致邱寬宥陷於錯誤將該公司所有車牌號碼9675─DB號自用
    小客車（登記名義人係邱寬宥）交付莊朝棠，且足生損害於
    巳○○，旋莊朝棠將該車轉交乙○○、「林慶隆」，並由「
    林慶隆」於同年月二十日，在交通部公路總局新竹區監理所
    中壢監理站（下稱中壢監理站），偽簽邱寬宥之署名於汽（
    機）車過戶登記書後，將該登記書交付不知情之中壢監理站
    公務員而行使，致該公務員將該車所有權登記轉讓予姓名年
    籍不詳之成年男子「徐東雄」並蓋印於上開車輛登記書，足
    生損害於姓名年籍不詳「徐東雄」及監理機關管理之正確性
    ，「林慶隆」則自「徐東雄」處取得不詳車款，嗣「徐東雄
    」再將該車轉售過戶登記予不知情之林永茂，經警循線查獲
    而悉上情，因認被告乙○○亦涉犯刑法第二百十六條、第二
    百十條、第二百十二條、二百十四條、第三百三十九條第一
    項之罪，並認該部分犯罪事實與本件起訴事實間，具有修正
    前刑法之連續犯裁判上一罪關係，而移請併案審理。惟訊據
    被告乙○○，其堅詞否認此部分犯行，辯稱：我之前有使用
    巳○○的變造身分證去典當車輛，可是車輛典當完畢之後，
    證件我不敢使用，將證件放在林口的租屋處，後來莊朝棠上
    來臺北住在我那裡，我不清楚他有無將證件拿去使用，當天
    是莊朝棠打電話給我說他對臺北的路不熟，他有租車，希望
    我幫他開回來，我就前往民權西路的租車行，當時他已經把
    車子租好了，我就負責將車開到林口，交給莊朝棠、林慶隆
    ，後來車子如何處理，我不清楚，我不知道他們有將車子轉
    賣過戶，也不知道莊朝棠是用何人的名義租車等語（見本院
    九十六年五月二十八日準備程序筆錄），證人邱寬宥、張伯
    舟亦均指認莊朝棠為前去車行租車之人等語，是此部分被告
    乙○○涉案事證尚屬不明，難認與起訴事實有何裁判上一罪
    關係，尚無由併案審理，而應退回檢察官另為適法之處裡。
據上論斷，依刑事訴訟法第二百七十三條之一、第二百九十九條
第一項前段，刑法第二十八條、第二百十六條、第二百十條、第
二百十二條、第二百十四條、第二百二十條第一項、第二百十九
條、第三百三十九條第一項、第三項、第二十五條第二項、第四
十七條第一項、第三十八條第一項第二款，修正前刑法第五十六
條、第五十五條，刑法施行法第一條之一，判決如主文。
本案經檢察官林達到庭執行職務
中　　華　　民　　國　　96　　年　　6 　　月　　11　　日
　　　　　　　　　刑事第十一庭  法　官　林庚棟
以上正本證明與原本無異。
如不服本判決，應於判決送達後十日內，向本院提出上訴狀。
　　　　　　　　　　　　　　　　書記官　殷玉芬
中　　華　　民　　國　　96　　年　　6 　　月　　12　　日
附表：
┌──┬────────────────────┬────────────┐
│編號│      應  沒  收  之  物  名  稱        │      數    量          │
├──┼────────────────────┼────────────┤
│ (一) │偽造之9950-GU車牌                       │貳面                    │
│    ├────────────────────┼────────────┤
│    │偽造之玄○○國民身分證                  │壹枚                    │
│    ├────────────────────┼────────────┤
│    │偽造之9950-GU號車輛行車執照             │壹張                    │
│    ├────────────────────┼────────────┤
│    │華山當鋪當票上偽造之「玄○○」簽名      │貳枚                    │
├──┼────────────────────┼────────────┤
│ (二) │偽造之5888-DW車牌                       │貳面                    │
│    ├────────────────────┼────────────┤
│    │偽造之申○○國民身分證                  │壹枚                    │
│    ├────────────────────┼────────────┤
│    │偽造之5888-DW號車輛行車執照             │壹張                    │
│    ├────────────────────┼────────────┤
│    │鼎泰當鋪當票上偽造之申○○指印          │貳枚                    │
├──┼────────────────────┼────────────┤
│ (三) │偽造之5268-DS車牌                       │貳面                    │
│    ├────────────────────┼────────────┤
│    │偽造之巳○○國民身分證                  │壹張                    │
│    ├────────────────────┼────────────┤
│    │偽造之5268-DS號車輛行車執照             │壹張                    │
│    ├────────────────────┼────────────┤
│    │偽造之汽車保險卡                        │壹張                    │
│    ├────────────────────┼────────────┤
│    │偽造之汽車新領牌照登記書                │壹張                    │
│    ├────────────────────┼────────────┤
│    │友聯當鋪當票上偽造之「巳○○」簽名及指印│各壹枚                  │
├──┼────────────────────┼────────────┤
│ (四) │偽造之8681-ES車牌                       │貳面                    │
│    ├────────────────────┼────────────┤
│    │偽造之酉○○國民身分證                  │壹枚                    │
│    ├────────────────────┼────────────┤
│    │補發之8681-ES號車輛行車執照             │壹張                    │
│    ├────────────────────┼────────────┤
│    │補發之汽車新領牌照登記書                │壹張                    │
│    ├────────────────────┼────────────┤
│    │寶誠當鋪當票存根上偽造之酉○○指印      │壹枚                    │
├──┼────────────────────┼────────────┤
│ (五) │偽造之1860-EB車牌                       │貳面                    │
│    ├────────────────────┼────────────┤
│    │補發之1860-EB號車輛行車執照             │壹張                    │
│    ├────────────────────┼────────────┤
│    │補發之汽車新領牌照登記書                │壹張                    │
│    ├────────────────────┼────────────┤
│    │偽造之丑○○國民身分證                  │壹張                    │
├──┼────────────────────┼────────────┤
│ (六) │偽造之8037-LD車牌                       │貳面                    │
│    ├────────────────────┼────────────┤
│    │偽造之辛○○國民身分證                  │壹張                    │
│    ├────────────────────┼────────────┤
│    │偽造之8037-LD號車輛行車執照             │壹張                    │
│    ├────────────────────┼────────────┤
│    │偽造之汽車強制保險卡                    │壹張                    │
│    ├────────────────────┼────────────┤
│    │和信當鋪當票上偽造之辛○○指印          │壹枚                    │
├──┼────────────────────┼────────────┤
│ (七) │偽造之3213-MA車牌                       │貳面                    │
│    ├────────────────────┼────────────┤
│    │偽造之黃○○國民身分證                  │壹張                    │
│    ├────────────────────┼────────────┤
│    │偽造之3213-MA號車輛行車執照             │壹張                    │
│    ├────────────────────┼────────────┤
│    │偽造之汽車強制保險卡                    │壹張                    │
│    ├────────────────────┼────────────┤
│    │順祥當鋪當票上偽造之黃○○指印          │壹枚                    │
├──┼────────────────────┼────────────┤
│ (八) │偽造之8679-ND車牌                       │貳面                    │
│    ├────────────────────┼────────────┤
│    │偽造之癸○○國民身分證                  │壹張                    │
│    ├────────────────────┼────────────┤
│    │偽造之8679-ND號車輛行車執照             │壹張                    │
│    ├────────────────────┼────────────┤
│    │偽造之汽車強制保險卡                    │壹張                    │
│    ├────────────────────┼────────────┤
│    │友信當鋪當票上偽造之「癸○○」簽名      │壹枚                    │
├──┼────────────────────┼────────────┤
│ (九) │偽造之1312-LB車牌                       │貳面                    │
│    ├────────────────────┼────────────┤
│    │偽造之吳易樺國民身分證                  │壹張                    │
│    ├────────────────────┼────────────┤
│    │格上公司汽車出租單上偽造之「吳易樺」簽名│貳枚                    │
└──┴────────────────────┴────────────┘
附錄本案論罪科刑法條全文
中華民國刑法第二百十條：
偽造、變造私文書，足以生損害於公眾或他人者，處五年以下有
期徒刑。
中華民國刑法第二百十二條：
偽造、變造護照、旅券、免許證、特許證及關於品行、能力服務
或其他相類之證書、介紹書，足以生損害於公眾或他人者，處一
年以下有期徒刑、拘役或三百元以下罰金。
中華民國刑法第二百十四條：
明知為不實之事項，而使公務員登載於職務上所掌之公文書，足
以生損害於公眾或他人者，處三年以下有期徒刑、拘役或五百元
以下罰金。
中華民國刑法第二百十六條：
行使第二百十條至第二百十五條之文書者，依偽造、變造文書或
登載不實事項或使登載不實事項之規定處斷。
中華民國刑法第二百二十條：
在紙上或物品上之文字、符號、圖畫、照像，依習慣或特約，足
以為表示其用意之證明者，關於本章及本章以外各罪，以文書論
。
錄音、錄影或電磁紀錄，藉機器或電腦之處理所顯示之聲音、影
像或符號，足以為表示其用意之證明者，亦同。
中華民國刑法第三百三十九條：
意圖為自己或第三人不法之所有，以詐術使人將本人或第三人之
物交付者，處五年以下有期徒刑、拘役或科或併科一千元以下罰
金。
以前項方法得財產上不法之利益或使第三人得之者，亦同。
前二項之未遂犯罰之。
